【裁判字號】    95,簡,190
【裁判日期】    950731
【裁判案由】    汽車燃料使用費
【裁判全文】
高雄高等行政法院簡易裁定
                                       95年度簡字第190號
原      告  甲○○
被      告  交通部公路總局高雄區監理所
代  表  人  乙○○  所長
上列當事人間因汽車燃料使用費事件，原告不服交通部中華民國
95年4月4日交訴字第0950023766號訴願決定，提起行政訴訟。本
院裁定如下︰
    主  文
原告之訴駁回。
訴訟費用由原告負擔。
    事實及理由
一、按原告起訴不合程式或不備其他要件者，行政法院應以裁定
    駁回之，行政訴訟法第107條第1項第10款定有明文。又同法
    第6條第1項規定，確認行政處分無效及確認公法上法律關係
    成立或不成立之訴訟，非原告有即受確認判決之法律上利益
    者，不得提起之。其確認已執行完畢或因其他事由而消滅之
    行政處分為違法之訴，亦同。所謂行政處分，依訴願法第3
    條第1項規定，係指中央或地方機關就公法上具體事件所為
    之決定或其他公權力措施而對外直接發生法律效果之單方行
    政行為而言。又官署所為單純的事實敘述或理由說明，並非
    對人民之請求有所准駁，既不因該項敘述或說明而生法律上
    之效果，非訴願法上之行政處分，人民對之提起訴願，自非
    法之所許，最高行政法院著有62年度裁字第41號判例。倘原
    告對於非行政處分提起確認訴訟，乃不備起訴之要件，顯非
    合法，應予駁回。
二、本件原告所有VR－6453號自用小客車前因逾期未定期檢驗，
    於民國（下同）87年6月2日遭被告所屬旗山監理站（下稱旗
    山監理站）逕行註銷牌照在案。惟該車尚積欠自82年至86年
    全期之汽車燃料使用費（下稱汽燃費）共計為新台幣（下同
    ）26,013元迄未繳納，旗山監理站乃寄發繳納再次通知書，
    於90年6月4日送達，限繳日期至90年6月30日止，原告遂於
    90年6月29日繳納85年至87年之汽燃費共計11,613元，惟82
    年至84年之汽燃費共計14,400元仍未繳納。嗣旗山監理站將
    欠繳之汽燃費移送法務部行政執行署高雄行政執行處執行，
    原告接獲該處94年11月25日00000000000號通知，乃於94年
    12月21日聲明異議，經該處移請旗山監理站查處，旗山監理
    站則以94年12月27日高監旗字第0940069856號函覆原告仍應
    繳納，原告不服，提起訴願遭決定不受理等情，為兩造所不
    爭，且有各該函文及訴願決定書等件影本附訴願機關卷可稽
    ，洵堪認定。
三、原告主張：(一)原告因82年至84年汽車燃料使用費已逾行政程
    序法第131條第1項規定5年之消滅時效而未繳納，被告卻強
    制徵收，提起訴願，交通部卻予以不受理。(二)法務部91年2
    月5日法律字第0910003264號函略以：徵收汽車燃料使用費
    之公法上請求權時效，行政程序法施行前已發生公法上請求
    權之消滅時效期間，不適用行政程序法第131條第1項規定。
    該函釋顯然違法：蓋行政程序法之法條並無註明施行前公法
    上之請求權不適用，各機關不得擅自解釋，且與中央法規標
    準法抵觸，應屬無效。且中央法規標準法第18條從新從優原
    則，採用最有利於當事人之法律，以符合憲法保障人民之基
    本權益。(三)依前揭法務部函釋內容，如無相關規定，得類推
    適用民法消滅時效之規定，如有其它法規可適用，則要用相
    關法律。則同屬汽車使用公課費用方面有「汽車使用牌照稅
    」依稅捐稽徵法第23條有徵收時效五年之規定，汽燃費性質
    相同，應可適用。又汽燃費為公課，非私人借貸關係，不能
    適用民法之規定，應優先適用上揭稅捐稽徵法第23條之規定
    。汽燃費徵收關係人民權利義務關係，徵收依據卻係汽車燃
    料費徵收及分配辦法，顯有違中央標準法第5條及第6條之規
    定，又依行政程序法第174條之1之規定，前揭汽車燃料費徵
    收及分配辦法亦應失效等語，爰起訴請求判決：確認被告對
    原告所為催繳82年、83年、84年之汽車燃料使用費共計14,
    400元之行政處分違法。
四、惟按「汽車燃料使用費之徵收，依公路法第3條及第27條規
    定中央主管機關為交通部，其依據公路法第27條、行政程序
    法第15條、汽車燃料使用費徵收及分配辦法規定，公告委任
    其所屬公路總局辦理汽車燃料使用費徵收之事項，交通部公
    路總局為辦理該徵收委任事項，乃以交通部公路總局名義為
    徵收機關，製作汽車燃料使用費繳款書 (通知)，並蓋用徵
    收機關長官即交通部公路總局局長之印章，依行政程序法第
    96條第1項第4款、訴願法第13條、第8條、第4條第6款之規
    定意旨觀之，原行政處分機關之認定，應以實施行政處分時
    之名義為準，亦即應以受委任機關交通部公路總局為行政處
    分機關，其上級機關交通部為訴願管轄機關。」最高行政法
    院94年10月份庭長法官聯席會議著有決議可稽。是以，前揭
    被告94年12月27日高監旗字第0940069856號函內所為原告仍
    應繳清稅費之通知，無非係就系爭車輛於各該年度經交通部
    公路總局已開徵確定之行政處分，重申原告負有繳納汽車燃
    料使用費義務之旨，並未重新審查或變更先前主管機關開徵
    上開年度汽車燃料使用費之公告內容，並非對原告所為之行
    政處分，自不得對之提起確認行政違法訴訟。況且，原告如
    主張其82年、83年及84年所欠繳汽車燃料使用費已罹於公法
    請求權時效而毋需繳納，應屬原告與交通部公路總局間之法
    律關係，而非對被告上開非行政處分性質之催繳通知提起確
    認行政處分違法訴訟。是依前揭法條說明，原告提起本件確
    認訴訟自難認為合法，應予駁回。又本件既從程序上予以駁
    回，兩造其餘實體上之主張即無論述之必要，併此敘明。
五、依行政訴訟法第107條第1項第10款、第104條、民事訴訟法
    第95條、第78條，裁定如主文。
中    華    民    國    95    年     7    月   31     日
                        第二庭法   官  簡慧娟
以上正本係照原本作成。
如不服本裁定，應於送達後10日內，向本院提出抗告狀並表明抗
告理由，如於本裁定宣示後送達前提起抗告者，應於裁定送達後
10日內補提抗告理由書（須按他造當事人人數附繕本）。
提起抗告應繳納送達用雙掛號郵票6份（每份34元）。
中    華    民    國    95    年     7    月   31     日
                              書記官   楊曜嘉
附註:
行政訴訟法第235條（第1項、第2項）:
對於適用簡易程序之裁判提起上訴或抗告，須經最高行政法院之
許可。
前項許可，以訴訟事件所涉及之法律見解具有原則性者為限。


司法院資訊處製作；財團法人民間司法改革基金會備份。
